最高法院民事裁定　　　　　　　　　 111年度台上字第1955號
上　訴　人　祭祀公業法人彭會忠公嘗籌備會

法定代理人　彭煊進
訴訟代理人　彭火炎律師
被 上訴 人　劉詠涵
　　　　　　彭睿逸（原名彭佶鴻）

共　　　同
訴訟代理人　陳恩民律師
　　　　　　魏翠亭律師
　　　　　　許育齊律師
上列當事人間請求返還補償款事件，上訴人對於中華民國111年3
月29日臺灣高等法院第二審判決（110年度重上字第581號），提
起上訴，本院裁定如下：
    主  文
上訴駁回。
第三審訴訟費用由上訴人負擔。
    理  由
按上訴第三審法院，非以原判決違背法令為理由，不得為之；
  又判決不適用法規或適用不當者，為違背法令；且提起上訴，
  上訴狀內應記載上訴理由，表明原判決所違背之法令及其具體
  內容，暨依訴訟資料合於該違背法令之具體事實，其依民事訴
  訟法第469條之1規定提起上訴者，並應具體敘述為從事法之續
  造、確保裁判之一致性或其他所涉及之法律見解具有原則上重
  要性之理由。同法第467條、第468條、第470條第2項定有明文
  。是當事人提起上訴，如依同法第469 條規定，以原判決有所
  列各款情形之當然違背法令為理由時，其上訴狀或理由書應表
  明該判決有合於各該條款規定情形之具體內容，及係依何訴訟
  資料合於該違背法令之具體事實；如依同法第469條之1規定，
  以原判決有前條以外其他不適用法規或適用不當為理由時，其
  上訴狀或理由書應表明該判決所違背之法令條項，或有關大法
  官解釋或憲法法庭裁判字號，或成文法以外之習慣或法理、法
  則等及其具體內容，暨係依何訴訟資料合於該違背法令之具體
  事實，並具體敘述為從事法之續造、確保裁判之一致性或其他
  所涉及之法律見解具有原則上重要性之理由。上訴狀或理由書
  如未依上述方法表明，或其所表明者與上開法條規定不合時，
  即難認為已合法表明上訴理由，其上訴自非合法。
本件上訴人對於原判決提起上訴，雖以該判決違背法令為由，
  惟核其上訴理由狀所載內容，係就原審取捨證據、認定事實之
  職權行使所論斷：上訴人主張其為未依祭祀公業條例完成登記
  之非法人團體所提出之彭會忠公派下裔孫第2次、第4次會議紀
  錄（下合稱系爭會議紀錄），經被上訴人否認為真正，且該第
  2 次會議係為討論創立上訴人以管理財務，並經出席者公推訴
  外人彭中山為會議主席，非在為上訴人選任管理人；而該第 4
  次會議紀錄僅係訴外人彭學鋒記錄該日推選管理委員及由訴外
  人彭煊進擔任主任委員職務之名單，上訴人復自承未保存出席
  派下員簽到名單，是系爭會議紀錄無法證明上訴人曾經其派下
  員大會議決或其派下現員過半數之同意，選任彭中山及彭煊進
  對外為其團體之代表，且查無有關「祭祀公業法人彭會忠公嘗
  」或「祭祀公業法人彭會忠公嘗籌備會」申請登記准駁或核備
  之相關卷證資料，無從認定上訴人設有代表人或管理人對外為
  其團體之代表，自與非法人團體之成立要件未符，而不具當事
  人能力，且無從命其補正，因認上訴人起訴請求被上訴人連帶
  給付系爭補償款本息，為不合法等情，指摘有判決適用法規不
  當之違背法令情事，而非表明該判決所違背之法令及其具體內
  容，暨依訴訟資料合於該違背法令之具體事實，更未具體敘述
  為從事法之續造、確保裁判之一致性或其他所涉及之法律見解
  具有原則上重要性之理由，難認其已合法表明上訴理由。依首
  揭說明，應認其上訴為不合法。末查，第三審法院應以第二審
  判決所確定之事實為判決基礎，為民事訴訟法第476條第1項所
  明定，故在第三審不得提出新攻擊或防禦方法。上訴人於本院
  另以其向新竹縣○○鄉公所提出之訴願資料及該所回覆函文，
  主張原審所函查資料與事實未符云云，核屬新攻擊防禦方法，
  本院依法不得審酌，且此亦無法證明上訴人已設有代表人或管
  理人，附此敘明。
據上論結，本件上訴為不合法。依民事訴訟法第481條、第444
  條第1項、第95條、第78條，裁定如主文。
中    華    民    國   111    年    8     月    24    日
                      最高法院民事第六庭
                          審判長法官  魏  大  喨  
                                法官  李  寶  堂  
                                法官  吳  美  蒼  
                                法官  黃  麟  倫  
                                法官  林  玉  珮  
本件正本證明與原本無異
                                      書  記  官
中    華    民    國   111    年    8     月    29    日